---
title: "Quanten Isingmodell"
author: "Silas Müller, Wayne Ströbel"
header-includes:
   - \usepackage{braket}
date: "10 7 2021"
output: pdf_document
---

```{r setup, include=FALSE}
library(matlib)
library(arrayhelpers)
library(knitr)
library(data.table)
knitr::opts_chunk$set(echo = TRUE)
```

# Das Quanten-Isingmodell

Beim Quanten Isingmodell mit transversalem Feld sind N quantenmechanische Spins auf einem eindimensionalen Gitter angeordnet. Der Hamilton-Operator, der die Dynamik dieser Spins mit offenen Randbedingungen beschreibt, hat
folgende Form:
$$H=\sum_{i=0}^{N-2}\sigma_i^x \otimes \sigma_{i+1}^x+g\sum_{i=0}^{N-1}\sigma_i^z$$
Der erste Term des Hamiltonoperators ist der Wechselwirkungsterm
zwischen den Spins an den Gitterpunkten $i$ und $i+1$. Der zweite Term beschreibt ein externes magnetisches Feld mit Kopplung $g$.
Mit den bekannten Paulimatrizen $\sigma_i^x$ und $\sigma_i^z$ jeweils am Gitterpunkt (Zustand) $i$. \newline
Als Basis der Zustände an einem Gitterpunkt i wählen wir die Eigenbasis
von $\sigma^z$, also:
$$\ket{\Phi}=\alpha_0 \ket{0} + \alpha_1 \ket {1}$$
Dabei gilt auf Grund der Normierung für die Amplituden $\alpha_i$: $\sum_i\alpha_i^2=1$.
Der Zustand für alle Spins ergibt sich dann aus dem Tesnorprodukt aller Einspinzustände an den Gitterpunkten 0 bis N-1 ,also $\ket{00\dots 00}$,$\ket{00\dots 01}$,$\ket{00\dots 10}$,$\dots$ .
Es gibt $2^N$ solcher Basiszustände und dementsprechend $2^N$ Amplituden. \newline
Das Modell hat bei $g=1$ einen Quanten-Phasenübergang, der in der transversalen Magnetisierung
$$M=\frac{1}{N}\braket{\psi|\sum_{i=0}^{N-1}\sigma_i^z|\psi}$$
sichtbar wird, wobei $\ket{\psi}$ ein Zustand des N-Spin-Systems ist.

# Aufgabenstellung

Wir sollen die Grundzustandenergie, Grundzustandwellenfunktion und Magnetisierung M im Grunszustand für N=2, N=4, N=6, N=8 und N=10 für $g\in[0,2]$ bestimmen. \newline
Außerdem soll die Energie und die Magnetisierung als Funktion von g dargestellt werden.\newline
Abschließend vergleichen wir die Kurven für verschiedene N, interpretieren die Ergebnisse und diskutieren das Konvergenzverhalten des Algorithmus für N = 4 und g = 0.5.

# Vorüberlegungen

Es sei hier zuerst explizit auf die Vorlesung vom 7.7.2021 verwiesen, in welcher die Theorie und genauere Erläuterung zu finden ist. Hier soll noch einmal das wichtigste für den Algorithmus hervorgehoben und unsere Vorgehensweise erläutert werden. \newline
Wir wollen zuerst den Hamiltonoperator als Matrix explizit darstellen und anschließend die Eigenwerte (also die Energien bestimmen). Für den niedrigsten Eigenwert soll dann der normierte Eigenvektor gefunden werden, was dem Grundzustand entspricht. Dadurch sollen die gewünschten Ergebnisse und Auftragungen erreicht werden. \newline
Dafür verwenden wir eineseits obige Definitionen, benötigen jedoch auch das Tensorprodukt um $\sigma_i^z$ und $\sigma_i^z \otimes \sigma_{i+1}^z$ zu berechnen. \newline
So befindet sich $\sigma_i$ an der i-ten Stelle (mit 1 als 2x2-Einheitsmatrix): \newline
$$1_0 \otimes 1_2 \otimes ...\otimes 1_{i-1} \otimes \sigma^z \otimes 1_{i+1} \otimes...\otimes 1_{N-1}=\sigma_i^z $$ bzw.
$$1_0 \otimes 1_2 \otimes ...\otimes 1_{i-1} \otimes \sigma^x \otimes \sigma^x \otimes 1_{i+2} \otimes...\otimes 1_{N-1}=\sigma_i^x \otimes \sigma_{i+1}^x $$


# Grundzustandenergie, Grundzustandswellenfunktion

Wir gehen nun wie oben vor und wollen den Hamiltonoperator, sowie seine Eigenwerte und entsprechenden Eigenvektoren abhängig von g konstruieren und letzlich auftragen.

## Code 

```{r}
#Hamiltonfunktion
Hamilton <- function(g, SIGMA_X_SUM, SIGMA_Z_SUM){
  
  ham <- SIGMA_X_SUM + g*SIGMA_Z_SUM
  
}

#Definition des mehrfachen Tensorprodukts
TENSORPRODUKT <- function(x1, ...){
  r <- x1
  for (vi in list(...)){
    r <- kronecker(r,vi)
  }
  r
}


#Definitionen
EINHEITSMATRIX = diag(2)
SIGMAZ = matrix(c(1,0,0,-1), nrow=2, ncol=2)
SIGMAX = matrix(c(0,1,1,0), nrow=2, ncol=2)


#Berechnung der g komponente der Hamiltonfunktion
SIGMA_Z_SUM <- function(n, EINHEITSMATRIX, SIGMAZ){
  
  value <- 0
  l <- 0
  
  for (i in c(1:n)) {
    
    for (k in 1:n) {
      l[k] <- list(EINHEITSMATRIX)
    }
  
    l[i] <- list(SIGMAZ)
    
    for (a in c(1:(n-1))) {
      l[1] <- list(TENSORPRODUKT(l[[1]], l[[a+1]]))
    }
    
    value <- value + l[[1]]
  }
  value
  
}


#Berechnung der SigmaX für Hamilton
SIGMA_X_SUM <- function(n, EINHEITSMATRIX, SIGMAX){
  
  value <- 0
  
  for (i in c(1:(n-1))) {
    
    l <- 0
    
    for (k in 1:n) {
      l[k] <- list(EINHEITSMATRIX)
    }
  
    l[i] <- list(SIGMAX)
    l[i+1] <- list(SIGMAX)
    
    for (a in c(1:(n-1))) {
      l[1] <- list(TENSORPRODUKT(l[[1]], l[[a+1]]))
    }
    
    value <- value + l[[1]]
  }
  value
  
}

#Vektoriteration 
Eigenvalue1 <- function( x, A, steps){
  
  lambda <- 0
  
  for (k in (1:steps)) {
    w <- A %*% x
    x <- w/sqrt(sum(w*Conj(w)))
    u <- A %*% x
    lambda <- sqrt(sum(u*Conj(u)/sum(x*Conj(x))))
  }
  lambda
}

#Inverse Vektoriteration
Eigenvalue2 <- function(x, sigm, A, steps){
  
  lamb_k <- rep(0, 2^n)
  Identity <- diag(2^n)
  
  w <- x/sqrt(sum(x*Conj(x)))
  lamb <- sigm
  
  for (k in (1:steps)) {
    x <- inv(A - sigm*Identity) %*% w
    w <- x/sqrt(sum(x*Conj(x)))
    lamb_k[k] <- as.vector(w) %*% as.vector(A %*% w)
  }
  lamb_k
}

#Zufallsvektor
randomvec <- function(n, range){
  
  sample(-range:range, 2^n)
  
}


#Eingabewerte

g <- seq(0,2, length.out=10)
n <- c(2,4,6,8,10)
tmp <- rep(0, length(g))
l_ham <- list(tmp,tmp,tmp,tmp,tmp)

b <- 1

for (i in n) {
  a <- 1
  for (j in g) {
    tmp[a] <- tail(unname(unlist(eigen(Hamilton(j, 
              SIGMA_X_SUM(i, EINHEITSMATRIX, SIGMAX), SIGMA_Z_SUM(i, 
              EINHEITSMATRIX, SIGMAZ)))[1])),1)
    a <- a+1
  }
  l_ham[[b]] <- tmp
  b <- b+1
}

#Plots

plot(0,0, ylim=c(0, min(unlist(l_ham))), xlim=c(0,max(g)), 
     main="Kopplung g <-> E0", xlab="g", ylab="E0", "n")


for (l in 1:length(n)){
  lines(g, l_ham[[l]], col=rainbow(length(n))[l])
}
legend("topleft", c("N=2","N=4","N=6","N=8","N=10"), fill=rainbow(length(n)))

```

# Magnetisierung als Funktion von g

```{r}

Magnet <- function(n, SIGMA_Z_SUM, eigenvect){
  
  const <- 1/n
  sum <- t(eigenvect) %*% (SIGMA_Z_SUM %*% eigenvect)
  mag <- const * sum
  mag
}

Eigenvect <- function(ham){
  
  as.vector(tail(eigen(ham)[[2]], 1))
  
}

#Eingabewerte

g <- seq(0,2, length.out=5)
n <- c(2,4,6,8,10)
tmp <- rep(0, length(g))
l_ham <- list(tmp,tmp,tmp,tmp,tmp)

b <- 1

for (i in n) {
  a <- 1
  for (j in g) {
    tmp[a] <- unlist(Magnet(i, SIGMA_Z_SUM(i, EINHEITSMATRIX, SIGMAZ), 
                            Eigenvect(Hamilton(j, SIGMA_X_SUM(i, EINHEITSMATRIX, SIGMAX), 
                            SIGMA_Z_SUM(i, EINHEITSMATRIX, SIGMAZ)))))
    a <- a+1
  }
  l_ham[[b]] <- tmp
  b <- b+1
}

#Plots


plot(0,0, ylim=c(0.1, min(unlist(l_ham))), xlim=c(0,max(g)), 
     main="Kopplung g <-> M", xlab="g", ylab="M", "n")


for (l in 1:length(n)){
  lines(g, l_ham[[l]], col=rainbow(length(n))[l])
}
```



## Code/Plots



# Vergleich für verschiedene N und Interpretation



# Diskussion des Konvergenzverhaltens


```{r, echo=FALSE}

n <- 4
g <- 0.5

ham <- Hamilton(g, SIGMA_X_SUM(n, EINHEITSMATRIX, SIGMAX), SIGMA_Z_SUM(n, EINHEITSMATRIX, SIGMAZ))




plot(0, 0, xlim=c(0,41), ylim=c(-4,4), "l", main="Konvergenzverhalten der Eigenwerte bei N=4 und g = 0.5", xlab="Schrittanzahl", ylab="Eigenwerte")

for (i in seq(-5, 5, length.out=20)) {
  lines(0:40, Eigenvalue2(randomvec(n, 10),i ,ham, 41))
}

for (i in 1:length(eigen(ham)[[1]])){
  lines(40, eigen(ham)[[1]][i], col="red", "p")
}

```


# Fazit



# Literatur

\textit{Tensor Product, 
\url{https://stackoverflow.com/questions/8764954/outer-tensor-product-in-r}, Stand: 17.07.2021}

\textit{Vorlesungen vom 30.6.2021 (Eigenwerte und Eigenvektoren) und 7.7.2021 (Quanten-Ising-Modell)}

