---
title: "Pandemieausbreitung"
author: "Wayne Ströbel, Silas Müller"
date: "5/30/2021"
output:
  pdf_document: default
  html_document: default
---

```{r setup, include=FALSE}
library(knitr)
library(Rcpp)
library(reticulate)
knitr::opts_chunk$set(echo = TRUE)
```

# Pandemieausbreitung

Wir betrachten eine leicht generalisierte Form des sogenannten SIR Modells. Das SIR Modell ist ein einfaches Modell um Pandemien zu beschreiben. S steht für susceptible, I für infected und R für recovered. S, I und R bezeichnen also jeweils die Anzahl an Personen. Außerdem beschreibt V die Anzahl an geimpften Personen. Die Zeitentwicklung dieser Größen wird durch folgende gekoppelte,
gewöhnliche Differentialgleichungen beschrieben, die im folgenden unter Gesichtspunkten gelöst werden.

# Differentialgleichungen

\begin{equation}
      S'(t) = -\frac{\beta}{N}S(t)I(t) -\Gamma(t)+ \delta V(t)
\end{equation}

\begin{equation}
      I'(t) = \frac{\beta}{N}S(t)I(t) -\alpha I(t)
\end{equation}

\begin{equation}
      R'(t) = \alpha I(t)
\end{equation}

\begin{equation}
      V'(t) = \Gamma(t) - \delta V(t)
\end{equation}
N ist die Größe der Population und die Zeit wird in Tagen gerechnet.
Das Verhältnis $R_0=\frac{\beta}{\alpha}$ ist die sogenannte Basisreproduktionszahl. Fur SARS-CoV-2 ist $R_0 \approx 2.9$ (0hne Maßnahmen), $\alpha$ ist ungefähr die inverse Zeit, die Infizierte ansteckend sind, also $\frac{1}{\alpha}=7$ Tage für SARS-CoV-2.

# Lösungsverfahren: Runge-Kutta 2

Das Lösen von Differentialgleichungen kann letzlich auf ein Integrationsproblem zurückgeführt werden, wenn die entsprechenden Anfangswerte bekannt sind. Dabei gilt: $x_{i}=x(t_i)$
Zunächst betrachte man nur: $$\dot{x}(t)=f(t,x(t))$$
Nun werden die Zeitschritte $t$ diskretisiert:
\begin{equation}
t_i=a+ih\enspace i=0,1,2,...,n \enspace und \enspace h=\frac{b-a}{n}
\end{equation}
Nun hat muss man das Integrationsproblem lösen:
\begin{equation}
x_{i+1}=x_i+\int_{t_i}^{t_{i+1}}f(t',x(t'))\,dt'
\end{equation}
Die einfachste Möglichkeit ist das Euler-Verfahren, wir nutzen hier jedoch das RK-2-Verfahren, was in der Vorlesung genauer vorgestellt wurde:
\begin{equation}
x{i+1}=x_i+\frac{h}{2}(f(t_i,x_i)+f(t_i+h,x_i+hf(t_i,x_i)))
\end{equation}
Dieses Verfahren leifert einen Fehler der Ordnung $O(h^3)$ und wird im folgenden genutzt.

## Code

```{Rcpp}
#include <Rcpp.h>
#include <stdlib.h>
#include <stdio.h>
#include <math.h>
#include <algorithm>



//Definitionen für benutzte Größen

typedef struct{

    double alpha = 0, beta = 0, delta = 0, N = 0, gamma = 0;

} Parameter;

typedef struct{

    double S = 0, I = 0, R = 0, V = 0;

} Status;

//Definition der Funktion f für die DGLs

void f(Status oldStatus, Parameter parameter, Status& newStatus){

    double Gamma = std::min(parameter.gamma,oldStatus.S);
    newStatus.S = - ((parameter.beta/parameter.N) * oldStatus.S * oldStatus.I) 
    - (Gamma) + (parameter.delta * oldStatus.V);
    newStatus.I = ((parameter.beta/parameter.N) * oldStatus.S * oldStatus.I) 
    - (parameter.alpha * oldStatus.I);
    newStatus.R = (parameter.alpha * oldStatus.I);
    newStatus.V = (Gamma) - (parameter.delta * oldStatus.V);

}

//Einzelner Schritt des Runge Kutta Verfahrens

void rungeKuttaStep(Status oldStatus, Parameter parameter, Status& newStatus, double h){

    //Definition für f(x_i)
    Status f_i;
    f(oldStatus, parameter, f_i);
    
    //Definition für f(x_(i+1))
    Status f_i1;

    Status rechnung;
    
    rechnung.S = oldStatus.S + h*f_i.S;
    rechnung.I = oldStatus.I + h*f_i.I;
    rechnung.R = oldStatus.R + h*f_i.R;
    rechnung.V = oldStatus.V + h*f_i.V;

    f(rechnung, parameter, f_i1);

    //Rechenschritt
    newStatus.S = oldStatus.S + h/2 * (f_i.S + f_i1.S);
    newStatus.I = oldStatus.I + h/2 * (f_i.I + f_i1.I);
    newStatus.R = oldStatus.R + h/2 * (f_i.R + f_i1.R);
    newStatus.V = oldStatus.V + h/2 * (f_i.V + f_i1.V);
}


//Anwendung des Runge Kutta Verfahrens

//[[Rcpp::export]]
Rcpp::List Simulation(double alpha, double beta, double delta, 
    double gamma, double N, double I0, double R0, double V0, double h, double max)
{

    Rcpp::NumericVector t(1);
    Rcpp::NumericVector Su(1);
    Rcpp::NumericVector In(1);
    Rcpp::NumericVector Re(1);
    Rcpp::NumericVector Va(1);
  
  
    //Definition der Parameter
    Parameter SIR_P;
    SIR_P.alpha = alpha;
    SIR_P.beta = beta;
    SIR_P.delta = delta;
    SIR_P.gamma = gamma;
    SIR_P.N = N;
    
    //Anfangswerte
    Status old;
    old.S = SIR_P.N - I0 - R0 - V0;
    old.I = I0;
    old.R = R0;
    old.V = V0;
      
    //Schreibt Anfangswerte in Ausgabeliste 
    t[0] = 0;
    Su[0] = old.S;
    In[0] = old.I;
    Re[0] = old.R;
    Va[0] = old.V;
    
    //Laufvariable, wichtig zum Interpretieren der Zeit
    double i = 0;
    
    
    if (max == 0) {
    // max = 0 entspricht keiner Obergrenze
    // Laufende Schleife, bricht ab sobald infizierte unter 1 läuft
    // h beschreibt die Schritteweite in Tagen.
    //(z.B. h=0.5 entspricht einer Schrittweite von 12 Stunden)
    while (old.I > 1)
      {
          rungeKuttaStep(old, SIR_P, old, h);
          i += h;
          t.push_back(i);
          Su.push_back(old.S);
          In.push_back(old.I);
          Re.push_back(old.R);
          Va.push_back(old.V);
      }
    }
    
    else if (max == -1){
    //Sonderfall für letzte Aufgabe
    while (old.I > 10000)
      {
          rungeKuttaStep(old, SIR_P, old, h);
          i += h;
          t.push_back(i);
          Su.push_back(old.S);
          In.push_back(old.I);
          Re.push_back(old.R);
          Va.push_back(old.V);
      }
    
    
    }
    
    else {
    // falls ein höchster Tag angegeben wurde, bricht der Code
    // nach dem max-ten Tag ab
      while (old.I > 1 && i <= max){
      
        rungeKuttaStep(old, SIR_P, old, h);
        i += h;
        t.push_back(i);
        Su.push_back(old.S);
        In.push_back(old.I);
        Re.push_back(old.R);
        Va.push_back(old.V);
    
      }
    }
    //Schreibt Vectoren der Werte in Liste, welche an R weitergegeben wird
    Rcpp::List L = Rcpp::List::create(t, Su, In, Re, Va);
    
    return L;
}

```

# Neue Krankheit: DGL ohne Gegenmaßnahmen

Zunächst wird für eine neue Krankheit (also $R(0)=0$) mit $\frac{1}{\alpha}=7$ und $\Gamma=\gamma=0$, sowie der Gesamtbevölkerung Deutschlands $N=8.3 \cdot 10^7$, den Anteil an der Gesamtbevölkerung bestimmt, der infiziert wurde, bis die Krankheit abklingt ($I(t)<1$), als Funktion von $R_0 \in [1,20]$.
Dabei sollen folgende Anfangsbedingungen gelten:
$$S(0)=N-5000,\enspace I(0)=5000,\enspace R(0)=V(0)=0$$
Das Ergebnis soll mit der üblicherweise angegebenen Herdenimmunität $$\frac{S}{N}=\frac{1}{R_0}$$ verglichen und die Diskrepanz erklärt werden.

## Anwendung von RK 2
Im folgenden Code wird das Vefahren angewendet. Dabei ist zu beachten, dass die jeweiligen Funktionen $f(t,x(t))$ nicht explizit von der Zeit abhängen, sodass sich jweils Rekursionen der Art $x_{i+1}=F(x_i,y_i)$ ergeben.
Also explizit:
\begin{equation}
f(t_i,s_i)=-\alpha \frac{R_0}{N}I(t_i)s_i
\end{equation}
\begin{equation}
f(t_i,I_i)=\alpha \frac{R_0}{N}S(t_i)I_i-\alpha I_i
\end{equation}

## Code

```{r}
#Basisreproduktionszahl
R_0 <- 1:20

#Anzahl an Leuten N
N <- 8.3e7

#Initialisierung für %
v <- rep(0, 20)

#Ausführung des Verfahrens für verscheidene R_0
for (i in R_0) {
List <- Simulation(1./7.,i/7.,0,0,N,5000, 0, 0, 0.25, 0)
R <- unlist(List[4])
v[i] <- tail(R, n=1) / N
}
```

## Ergebnis
```{r}

#Plotten von R_0 gegen %
plot(R_0, v,
     main="Prozentuale Infektion",
     ylab="Prozent der Gesammtbevölkerung",
     xlab="Basisreproduktionszahl",
     col="blue",
     type="l")
```



# Simulation des Pandemieverlaufs: DGL mit Gegenmaßnahmen
Nun erlauben wir nicht-pharmazeutische Maßnahmen, die $R_0$ reduzieren, und nehmen an, dass Impfungen vorgenommen werden. Naturlich ist $\Gamma (t)$ nach oben beschränkt durch $S(t)$.Wir nehmen an, dass $\gamma(t)$ Personen pro Zeit geimpft werden können. Dementsprechend gilt:
$$\Gamma (t)=min[\gamma (t), S(t)]$$
Geimpfte können mit Rate $\delta$ wieder infiziert werden. $\delta$ ist ungefähr von der Größenordnung von einigen inversen Monaten. Wir nehmen hier an:
$$\frac{1}{\delta}=150\enspace Tage$$ 
Nun wird mit den realen Zahlen $S,I,R,V,\gamma (t)$ vom 1. Januar bis erstem Juni der restliche Pandemieverlauf für 2021 simuliert.Für die Zukunft wird $\gamma (t)$ konstant auf den letzten bekannten Wert gesetzt.$R_0$ wird so angepasst, dass die Simulation möglichst realistisch den bisherigen
tatsächlichen Verlauf wiedergibt.

## Daten
Zum Plotten benutzen wir die folgenden Daten:

\begin{table}[h!]
  \centering
  \begin{tabular}{c|c|c|c|c|c}
  
  Datum & Infizierte  & Geimpft & Geimpfte pro Zeit & $R_0$ \\
  4.1 & 339700  & 0 & 0 & 0.98\\
  29.1 & 238200 & 416646 & 43878 & 0.89 \\
  26.2 & 119400 & 1971043 & 42536 & 1 \\
  31.3 & 210700 & 4059489 & 90070 & 0.96 \\
  30.4 & 303600 & 6381397 & 126674 & 0.88 \\
  31.5 & 106000 & 14615052 & 172147 & 0.77 \\
  
  \end{tabular}
  \caption{Daten des RKI für Covid Verlauf von 2021}
\end{table}

Mit diesen Daten können wir nun den Verlauf Simulieren und Plotten.

## Code
```{r}
#Schrittweite
h <- 0.25

#Simulationen für bestimmte Zeiträume


#4.1 bis 29.1
hStep1 <- Simulation(1./7.,0.98/7.,1./150.,0,8.3e7,339700, 1401200, 0, h, 25)

I <- unlist(hStep1[3])
t <- unlist(hStep1[1])

#29.1 bis 26.2
hStep2 <- Simulation(1./7.,0.89/7.,1./150.,43878,8.3e7,238200, 1898900, 416646, h, 28)

I <- append(I ,unlist(hStep2[3]))
t <- append(t ,unlist(hStep2[1]) + 25)

#26.2 bis 31.3   MIT ANPASSUNG VON R_0
hStep3 <- Simulation(1./7.,1/7.,1./150.,42536,8.3e7,119400, 2235700, 1971043, h, 33)

I <- append(I ,unlist(hStep3[3]))
t <- append(t ,unlist(hStep3[1]) + 25 + 28)

#31.3 bis 30.4  MIT ANPASSUNG VON R_0
hStep4 <- Simulation(1./7.,0.96/7.,1./150.,90070,8.3e7,210700, 2521800, 4059489, h, 30)

I <- append(I ,unlist(hStep4[3]))
t <- append(t ,unlist(hStep4[1]) + 25 + 28 + 33)

#30.4 bis 31.5
hStep5 <- Simulation(1./7.,0.88/7.,1./150.,126674,8.3e7,303600, 2995200, 6381397, h, 31)

I <- append(I ,unlist(hStep5[3]))
t <- append(t ,unlist(hStep5[1]) + 25 + 28 + 33 + 30)

#31.5 bis zur Abklingung der Krankheit
hStep6 <- Simulation(1./7.,0.77/7.,1./150.,172147,8.3e7,106000, 3485700, 14615052, h, 200)

I <- append(I ,unlist(hStep6[3]))
t <- append(t ,unlist(hStep6[1]) + 25 + 28 + 33 + 30 + 31)
```
## Plots und Erläuterung
```{r}
plot(t, I,
     main="Simulation 1",
     ylab="Anzahl",
     xlab="Zeit in [t]",
     ylim=c(0,5e5),
     type="l",
     col="red")
legend("right", c("Infected"), fill=c("red"))
```

Nun können wir die $R_0$ Werte der Zeiträume so anpassen, dass wir einen Verlauf erhalten, der besser dem Realen Verlauf beschreibt:

```{r}
#Dieser Code ist sehr unschön, leider haben wir keinen anderen Weg gefunden, das ganze
#besser aufzuschreiben, ohne einen großteil der vorherigen Funktionen umzuschreiben
# Sorry :C

#Schrittweite
h1 <- 0.05


#Simulationen für bestimmte Zeiträume


#4.1 bis 29.1
List <- Simulation(1./7.,0.925/7.,1./150.,0,8.3e7,339700, 1401200, 0, h1, 25)

I1 <- unlist(List[3])
t1 <- unlist(List[1])

#29.1 bis 26.2
List <- Simulation(1./7.,0.86/7.,1./150.,43878,8.3e7,238200, 1898900, 416646, h1, 28)

I1 <- append(I1 ,unlist(List[3]))
t1 <- append(t1 ,unlist(List[1]) + 25)

#26.2 bis 31.3   MIT ANPASSUNG VON R_0
List <- Simulation(1./7.,1.195/7.,1./150.,42536,8.3e7,119400, 2235700, 1971043, h1, 33)

I1 <- append(I1 ,unlist(List[3]))
t1 <- append(t1 ,unlist(List[1]) + 25 + 28)

#31.3 bis 30.4  MIT ANPASSUNG VON R_0
List <- Simulation(1./7.,1.21/7.,1./150.,90070,8.3e7,210700, 2521800, 4059489, h1, 30)

I1 <- append(I1 ,unlist(List[3]))
t1 <- append(t1 ,unlist(List[1]) + 25 + 28 + 33)

#30.4 bis 31.5
List <- Simulation(1./7.,0.88/7.,1./150.,126674,8.3e7,303600, 2995200, 6381397, h1, 31)

I1 <- append(I1 ,unlist(List[3]))
t1 <- append(t1 ,unlist(List[1]) + 25 + 28 + 33 + 30)

#31.5 bis zur Abklingung der Krankheit
List <- Simulation(1./7.,0.77/7.,1./150.,172147,8.3e7,106000, 3485700, 14615052, h1, 200)

I1 <- append(I1 ,unlist(List[3]))
t1 <- append(t1 ,unlist(List[1]) + 25 + 28 + 33 + 30 + 31)



#Schrittweite
h2 <- 1

#Simulationen für bestimmte Zeiträume


#4.1 bis 29.1
List <- Simulation(1./7.,0.925/7.,1./150.,0,8.3e7,339700, 1401200, 0, h2, 25)

I2 <- unlist(List[3])
t2 <- unlist(List[1])

#29.1 bis 26.2
List <- Simulation(1./7.,0.86/7.,1./150.,43878,8.3e7,238200, 1898900, 416646, h2, 28)

I2 <- append(I2 ,unlist(List[3]))
t2 <- append(t2 ,unlist(List[1]) + 25)

#26.2 bis 31.3   MIT ANPASSUNG VON R_0
List <- Simulation(1./7.,1.195/7.,1./150.,42536,8.3e7,119400, 2235700, 1971043, h2, 33)

I2 <- append(I2 ,unlist(List[3]))
t2 <- append(t2 ,unlist(List[1]) + 25 + 28)

#31.3 bis 30.4  MIT ANPASSUNG VON R_0
List <- Simulation(1./7.,1.21/7.,1./150.,90070,8.3e7,210700, 2521800, 4059489, h2, 30)

I2 <- append(I2 ,unlist(List[3]))
t2 <- append(t2 ,unlist(List[1]) + 25 + 28 + 33)

#30.4 bis 31.5
List <- Simulation(1./7.,0.88/7.,1./150.,126674,8.3e7,303600, 2995200, 6381397, h2, 31)

I2 <- append(I2 ,unlist(List[3]))
t2 <- append(t2 ,unlist(List[1]) + 25 + 28 + 33 + 30)

#31.5 bis zur Abklingung der Krankheit
List <- Simulation(1./7.,0.77/7.,1./150.,172147,8.3e7,106000, 3485700, 14615052, h2, 200)

I2 <- append(I2 ,unlist(List[3]))
t2 <- append(t2 ,unlist(List[1]) + 25 + 28 + 33 + 30 + 31)



plot(t1, I1,
     main="Simulation 2",
     ylab="Anzahl",
     xlab="Zeit in [t]",
     ylim=c(0,5e5),
     xlim=c(0,365),
     type="l",
     col="red")
lines(t2, I2, col="green")
legend("right", c("h = 0.05","h = 1"), 
       fill=c("red","green"))
```

# Vergleich mit hypothetischem Verlauf
Die obige Simulation wird mit folgendem hypothetischem Verlauf verglichen: \newline
Ab Mitte Januar wird der $R_0$-Wert so lange auf 0.5 gesenkt, bis I < 10000 gilt und anschließend wird $R_0$=1.2 gehalten. Ab Anfang Mai sinkt die Reproduktionszahl wegen saisonaler Effekte auf 80% dieses Wertes.

## Code

```{r}
#Schrittweite
h <- 1

#Simulationen für bestimmte Zeiträume


#4.1 bis 15.1
hStep1 <- Simulation(1./7.,0.98/7.,1./150.,0,8.3e7,339700, 1401200, 0, h, 11)

I <- unlist(hStep1[3])
t <- unlist(hStep1[1])

#15.1 bis I<10000
hStep2 <- Simulation(1./7.,0.5/7.,1./150.,0,8.3e7,tail(I, n=1), tail(unlist(hStep1[4]), n=1), 0, h, -1)

I <- append(I, unlist(hStep2[3]))
t <- append(t, unlist(hStep2[1]) + length(t)*h)

#jetzt bis 1.5
hStep3 <- Simulation(1./7.,1.2/7.,1./150.,0,8.3e7,tail(I, n=1), tail(unlist(hStep2[4]), n=1), 0, h, 119 - tail(t, n=1))

I <- append(I, unlist(hStep3[3]))
t <- append(t, unlist(hStep3[1]) + length(t)*h)

#1.5 bis Ende
hStep4 <- Simulation(1./7.,0.8*1.2/7.,1./150.,0,8.3e7,tail(I, n=1), tail(unlist(hStep3[4]), n=1), 0, h, 365 - tail(t, n=1))

I <- append(I, unlist(hStep4[3]))
t <- append(t, unlist(hStep4[1]) + length(t)*h)


plot(t, I,
     main="Hypothetischer Verlauf",
     ylab="Anzahl",
     xlab="Zeit in [t]",
     ylim=c(0,5e5),
     xlim=c(0,365),
     type="l",
     col="red")
legend("right", c("Infizierte"), 
       fill=c("red"))
```



## Plots und Erläuterung
test
## Vergleich

# Fazit
