---
title: "Verfahrens- und Maschinenfehler"
author: "Wayne Ströbel, Silas Müller"
date: "5/5/2021"
output: pdf_document
---

```{r setup, include=FALSE}
library(knitr)
library(Rcpp)
knitr::opts_chunk$set(echo = TRUE)
```


##Verfahrens- und Maschinenfehler

Wir wollen anhand des Beispiels der numerischen Differentiation die bei praktischen Anwendungen häufig gegenläufig auftretenden Einflüsse von Verfahrens- und Maschinenfehler empirisch untersuchen. Wir betrachte die Ableitung der folgenden Testfunktion:

\begin{equation}
\label{eq:f}
f(x) = e^x
\end{equation}

an der Stelle $x = -1$. 


###Zwei-Punkt-Formel

Zuerst wollen wir die Ableitung mit der Zwei-Punkt-Formel bestimmen:

\begin{equation}
f^\prime(x_i) = \frac{f(x_i + h) - f(x_i)}{h}
\end{equation}

mit $x_i = -1$ und $h$ wählbar. 

Diese Formel können wir nun wie folgt in C implementieren:
```{Rcpp}
#include <Rcpp.h>
#include <stdlib.h>
#include <stdio.h>
#include <math.h>

//[[Rcpp::export]]

float Ableitung_expf(float x, float g){
  float z;
  float f;
  for (float h=1; h>g;h=h-g){
    z=(exp(x+h)-exp(x))/h;
    f=z-exp(x);
  }
  return z;
}

//[[Rcpp::export]]

double Ableitung_expd(double x, double g){
  double z;
  double f;
  for (double h=1; h>g;h=h-g){
    z=(exp(x+h)-exp(x))/h;
    f=z-exp(x);
  }
  return z;
}
```
```{r}
x_i = -1
h = 0.0001

f = Ableitung_expf(x_i, h)
d = Ableitung_expd(x_i, h)

f
d
```


